臺灣屏東地方法院民事判決　　　九十年度簡上字第八八號
　　上　訴　人　甲○○
　　被 上訴 人　乙○○
右當事人間請求確認本票債權不存在事件，上訴人對於中華民國九十年五月三十日本
院八十九年度屏簡字第六二○號第一審判決提起上訴，本院判決如左：
    主      文
上訴駁回。
第二審訴訟費用由上訴人負擔。
    事實及理由
一、被上訴人起訴主張：其於民國八十九年間擔任居間人，介紹上訴人向訴外人彭達
    文、葉明發、黃朝清及周中安等中華電信股份有限公司（以下簡稱中華電信）員
    工購買中華電信股票。因上訴人先將買賣價金新臺幣（以下同）一百二十六萬元
    寄放在被上訴人處。被上訴人乃於八十九年四月五日簽發到期日為八十九年十月
    二十六日，面額一百二十六萬元之本票一張，交由上訴人持有，以擔保將來將寄
    放之價金交付予出賣人。被上訴人已於八十九年四月十七日及四月二十六日買賣
    雙方簽約時，已將價金全數交予出賣人。但因事後中華電信釋股無法依計劃完成
    ，出賣人之配股因此縮水，致生糾紛。上訴人竟據前開本票聲請本院以八十九年
    度票字第三七九七號裁定准許對伊強制執行，為此爰依法請求原審為確認上訴人
    所持有原告於八十九年四月五日簽發，到期日八十九年十月二十六日，面額一百
    二十六萬元之本票債權對原告不存在之判決。
二、上訴人則以：伊與被上訴人間之法律關係係買賣而非居間。被上訴人為擔保買賣
    契約中關於股票之交付簽發系爭本票，即於被上訴人未能依約交付股票時，上訴
    人得提示系爭本票。詎被上訴人果未將中華電信公司之股票交付上訴人，被上訴
    人自應負擔票據責任等語資為抗辯。
三、原審以兩造間係居間而非買賣關係，因被上訴人已無將價金交予出賣人收受完畢
    ，且系爭本票背面記載：「股票保管條給甲○○先生後，本票准於給乙○○先生
    。」為據，認系爭本票債權已經消滅為由，而為確認上訴人所持有原告於八十九
    年四月五日簽發，到期日八十九年十月二十六日，面額一百二十六萬元之本票債
    權對原告不存在之判決。上訴人不服提起本件上訴，求為(一)原判決廢棄。(二)被上
    訴人在第一審之訴駁回之判決。被上訴人則請求駁回上訴。
四、查本件被上訴人於原審及本院審理時，均主張系爭本票為伊所簽發。且本票之正
    面反面均有被上訴人簽章，本票上由被上訴人所書寫之阿拉伯數字金額與發票日
    之阿拉伯數字字跡相同，衡諸常情發票日應係被上訴人本人書寫。是被上訴人嗣
    於本院審理時另辯稱本票上發票日並非伊所書寫（見本院卷第六十七頁正面），
    顯為臨訟杜撰，不足採信。
五、被上訴人前開主張雖然不足採信，惟按依票據法第十條之規定，票據債務人祇不
    得以自己與發票人或執票人之前手間所存抗辯之事由，對抗執票人，若以其自己
    與執票人間所存抗辯之事由資為對抗，則非法所不許。票據債務人為原因抗辯時
    ，如票據執票人自認其執有票據之原因為買賣關係，執票人對買賣契約存在之事
    實，應負舉證責任。次按稱買賣者，謂當事人約定一方移轉財產權於他方，他方
    支付價金之契約，民法第三百四十五條定有明文。次按稱居間者，謂當事人約定
    ，一方為他方報告訂約之機會或為訂約之媒介，他方給付報酬之契約，民法第五
    百六十五條亦有明文。本件被上訴人主張原因抗辯，上訴人則自認其執有票據之
    原因為兩造間之股票買賣契約，即若被上訴人未能依約交付股票時，則上訴人得
    就系爭本票為付款之提示以為保證。被上訴人則否認兩造間有股票買賣契約，上
    訴人自應舉證證明兩造間確有股票買賣契約存在。查本件股票轉讓合約書中所載
    之當事人為上訴人與彭達文、周中安、葉明發、黃朝清等人，而非以兩造為契約
    之當事人，合約書裡所附之保管條，亦記載上訴人將現金交付予彭達文等人保管
    ，此有被上訴人提出之股票買賣契約書為證。又上訴人曾就上開糾紛，與彭達文
    以三十萬元達成和解等情，亦經彭達文於本院九十一年九月二日審理時證述屬實
    ，並提出同意書一張為憑，兩造就此亦均不爭執，均堪信為真實。由前開之事實
    ，足認本件股票之買賣關係，應係存在於上訴人與訴外人彭達文、周中安、葉明
    發、黃朝清等人間。此外，證人陳畇銓亦於原審九十年三月九日審理時結證稱：
    本件係伊與被上訴人共同幫上訴人購買股票，更可證明被上訴人就前開股票買賣
    是立於報告訂約機會之地位，兩造間係居間關係而非買賣關係。據此，本件買賣
    既非存在於兩造之間，上訴人復未能舉證證明兩造間其所指之股票買賣關係，則
    系爭本票自無從擔保存在於兩造間之股票買賣契約中之股票交付請求權。
六、綜上所述，兩造間並無上訴人所指之買賣關係存在，被上訴人簽發之系爭本票無
    從擔保存在於兩造間之股票買賣契約中之股票交付請求權。原審據此而為確認上
    訴人所持有原告於八十九年四月五日簽發，到期日八十九年十月二十六日，面額
    一百二十六萬元之本票債權對原告不存在之判決，核無不合。上訴人猶執前詞指
    摘原判決不當，其上訴並非有據，應予駁回。
據上論結，本件上訴為無理由，依民事訴訟法第四百三十六條之一第三項、第四百四
十九條第一項、第七十八條，判決如主文。
中　　　華　　　民　　　國　　九十一　　年　　　十一　　　月　　二十九　日
                                    臺灣屏東地方法院民事第一庭
~B審判長法官　羅心芳
~B法      官　許蓓雯
~B法      官　周群翔
右為正本係照原本作成。
如不服本判決，應於收受送達後二十日內向本院提出上訴書狀，其未表明上訴理由者
，應於提出上訴後二十日內向本院補提理由書狀（均須按他造當事人之人數附繕本）
。上訴時應提出委任律師或具有律師資格之人之委任狀；委任有律師資格者，另應附
具律師及格證書及釋明委任人與受任人有民事訴訟法第四百六十六條之一第一項但書
或第二項（詳附註）所定關係之釋明文書影本。
~B法院書記官　劉淑蓉
中　　　華　　　民　　　國　　九十一　　年　　　十一　　月　　二十九　　日
附註：
民事訴訟法第四百六十六條之一（第一項、第二項）：
對於第二審判決上訴，上訴人應委任律師為訴訟代理人。但上訴人或其法定代理人具
有律師資格者，不在此限。
上訴人之配偶、三親等內之血親、二親等內之姻親，或上訴人為法人、中央或地方機
關時，其所屬專任人員具有律師資格並經法院認為適當者，亦得為第三審訴訟代理人
。
